臺灣高等法院臺中分院刑事裁定
111年度毒抗字第614號
抗  告  人  
即  被  告  方文樞


上列抗告人即被告因違反毒品危害防制條例案件，不服臺灣苗栗
地方法院中華民國111年5月31日111年度毒聲字第267號裁定（聲
請案號：臺灣苗栗地方檢察署111年度聲觀字第232號，偵查案號
：同署111年度毒偵字第693號），提起抗告，本院裁定如下：
    主    文
抗告駁回。
    理    由
一、本件抗告人即被告方文樞（下稱抗告人）抗告意旨略以：案
    發當日抗告人本人驗兩次尿，所以抗告人沒有注意到開庭時
    間。家中母親年紀大，小孩正在讀大學，抗告人是家中經濟
    主要來源，請求給予抗告人一次改過自新的機會，改判抗告
    人至為恭醫院參加戒癮治療，並附上3個月就醫收據等語。
二、按犯毒品危害防制條例第10條之罪者，檢察官應聲請法院裁
    定，令被告入勒戒處所觀察、勒戒，其期間不得逾2月。觀
    察、勒戒後，檢察官依據勒戒處所之陳報，認受觀察、勒戒
    人無繼續施用毒品傾向者，應即釋放，並為不起訴之處分；
    認受觀察、勒戒人有繼續施用毒品傾向者，檢察官應聲請法
    院裁定令入戒治處所強制戒治，其期間為6個月以上，至無
    繼續強制戒治之必要為止。但最長不得逾1年。依前項規定
    為觀察、勒戒或強制戒治執行完畢釋放後，3年後再犯第10
    條之罪者，適用前2項之規定，毒品危害防制條例第20條第1
    項、第2項、第3項分別定有明文。而上開所謂「3年後再犯
    」，只要本次再犯（不論修正施行前、後）距最近1次觀察
    、勒戒或強制戒治執行完畢釋放，已逾3年者，即該當之，
    不因其間有無犯第10條之罪經起訴、判刑或執行而受影響，
    業經最高法院刑事大法庭109年度台上大字第3826號裁定闡
    釋甚明。至檢察官對於「3年後再犯」施用毒品罪之行為人
    ，究應採行附命完成戒癮治療之緩起訴處分，抑或向法院聲
    請觀察、勒戒之處遇措施，要屬檢察官之裁量權，倘檢察官
    係聲請法院裁定觀察、勒戒，法院就該聲請，除檢察官有違
    法或濫用其裁量權之情事得以撤銷外，僅得依法裁定被告送
    勒戒處所觀察、勒戒，尚無自行以附命完成戒癮治療之緩起
    訴處分等其他方式替代之權。
三、經查： 
  ㈠抗告人基於施用第一級毒品海洛因、第二級毒品甲基安非他
    命之犯意，於111年3月3日9時45分許為警採尿回溯26小時、
    96小時内之某時，在臺灣地區，以不詳方式，施用第一級毒
    品海洛因、第二級毒品甲基安非他命各1次。嗣於111年3月3
    日8時10分許，為警持法院核發之搜索票至抗告人位於苗栗
    縣○○鎮○○里○○○0號執行搜索，並經其同意採尿送驗，抗告人
    雖矢口否認有於上開時間施用第一級毒品海洛因、第二級毒
    品甲基安非他命之犯行（見偵卷第19頁），惟抗告人前開經
    員警採集之尿液，經員警送請欣生生物科技股份有限公司以
    EIA/LC-QTOF法初步檢驗及GC-MS/LC-MS/MS法確認檢驗結果
    ，確呈嗎啡、甲基安非他命陽性反應，且該中心111年3月18
    日尿液檢驗報告之原始尿液編號，經核與臺中市政府警察局
    第三分局偵辦毒品案件尿液檢體對照表尿液檢體編號相符等
    情，有欣生生物科技股份有限公司濫用藥物尿液檢驗報告、
    臺中市政府警察局第三分局偵辦毒品案件尿液檢體對照表、
    勘察採證同意書各1份在卷可稽（見偵卷第16頁、第24頁、
    第25頁），是抗告人確有於前揭時、地，施用第一級毒品海
    洛因、第二級毒品甲基安非他命之犯行，洵堪認定。再者，
    抗告人前因施用毒品案件，經依法院裁定送入觀察勒戒處所
    觀察勒戒，因認無繼續施用毒品之傾向，由苗栗地檢署檢察
    官以91年度毒偵字第373號為不起訴處分確定；又因施用毒
    品案件，經檢察官聲請強制戒治並提起公訴，強制戒治部分
    ，經法院裁定令入戒治處所施以強制戒治，於92年8月6日停
    止戒治並交付保護管束，於93年1月5日因毒品危害防制條例
    修正施行而終結該執行，此有全國施用毒品案件紀錄表及臺
    灣高等法院被告前案紀錄表各1份存卷可考，足認抗告人再
    犯本件施用毒品之犯行，距最近1次觀察、勒戒或強制戒治
    執行完畢釋放後已逾3年，核屬毒品危害防制條例第20條第3
    項所定3年後再犯情形，是原裁定法院准許檢察官之聲請，
    裁定將抗告人送勒戒處所觀察、勒戒，核無不合。
  ㈡抗告意旨雖請求給予戒癮治療之機會云云，惟按毒品危害防
    制條例第20條第1項及第23條第2項之程序，於檢察官先依刑
    事訴訟法第253條之1第1項、第253條之2第1項第4款至第6款
    或第8款規定，為附條件之緩起訴處分時，不適用之，109年
    1月15日修正公布，於110年5月1日施行之毒品危害防制條例
    第24條第1項定有明文，足見本條例係採行「觀察、勒戒」
    與「附條件之緩起訴處分」並行之雙軌模式，並無「附條件
    之緩起訴處分」應優先於「觀察、勒戒」的強制規定，故檢
    察官自得按照個案情形，依法裁量決定採行何者為宜。而立
    法者既賦予檢察官選擇上述雙軌制度之權限，則檢察官之職
    權行使，法院原則上應予尊重，僅就檢察官之判斷有違背法
    令、事實認定有誤或其他裁量重大明顯瑕疵等事項，予以有
    限之低密度審查；況抗告人前於109年間即曾先後2次因施用
    毒品案件，經苗栗地檢署檢察官以109年度毒偵字第318、89
    1號為附戒癮治療之緩起訴處分，有上開緩起訴處分書及臺
    灣高等法院被告前案紀錄表附卷可按（見偵卷第45至47頁、
    本院卷第19至35頁），亦堪認對於抗告人為附戒癮治療之緩
    起訴處分並無成效。是檢察官斟酌全案事證，認以向法院聲
    請觀察、勒戒始能使被告達成戒斷之目的，依毒品危害防制
    條例第20條第3項、第1項之規定向法院聲請裁定觀察、勒戒
    ，而未對被告為附命完成戒癮治療之緩起訴處分諭知，此乃
    屬檢察官適法職權的行使，其程序並無不合，難謂其判斷有
    違背法令、事實認定有誤或其他裁量重大明顯瑕疵等情事，
    原審法院及本院自均應予以尊重，且本院尚無自由斟酌以其
    他方式替代之權。又抗告意旨所稱家庭狀況等情，尚與抗告
    人施用毒品犯行無涉，且觀察、勒戒旨在幫助施用毒品者戒
    除毒癮，用以矯治、預防行為人再犯，當無因行為人之家庭
    因素而免予執行之理，本件抗告人所執個人家庭及有戒癮治
    療意願等主張，均非免除觀察、勒戒之適法事由，抗告人此
    部分抗告意旨尚非可採。
四、綜上所述，原審認抗告人施用第一級、第二級毒品之犯行明
    確，依毒品危害防制條例第20條第3項、第1項之規定，准許
    檢察官之聲請，裁定抗告人應入勒戒處所施以觀察、勒戒，
    核其認事用法均無違誤，抗告人仍執前詞，指摘原審裁定不
    當，為無理由，應予駁回。
據上論斷，應依刑事訴訟法第412條，裁定如主文。 
中　　華　　民　　國　　111 　年　　7 　　月　　11　　日
            刑事第九庭   審判長法　官　紀  文  勝
                               法　官  姚  勳  昌
                               法　官  紀  佳  良 
以上正本證明與原本無異。
不得再抗告。
　　　　　　　　　　　　       書記官  洪  鴻  權 
　　　　　　　　　　　　　　　 
中　　華　　民　　國　　111 　年　　7 　　月　　11　　日